臺灣高等法院民事判決　　　　　　　　　 93年度上字第410號
上　訴　人　交通部台灣區國道新建工程局
法定代理人　甲○○
訴訟代理人　孔繁琦律師
　　　　　　謝欣怡律師
被　上訴人　德寶營造股份有限公司
法定代理人　林文隆
訴訟代理人　顏維助律師
上列當事人間，因請求撤銷仲裁判斷事件，上訴人對於中華民國
93年03月31日臺灣臺北地方法院92年度仲訴字第37號第一審判決
，提起上訴，經本院於94年 1月25日言詞辯論終結，判決如下：
    主  文
上訴駁回。
第二審訴訟費用由上訴人負擔。
    事實及理由
一、上訴人之法定代理人原為鄭文隆，已於民國93年8月3日變更
    為甲○○，並據甲○○具狀聲明承受訴訟，續行訴訟程序，
    有上訴人提出行政院93年07月29日院授人力字第0930024927
    號令影本在卷 (本院卷第141頁)足憑；經核於法尚無不合，
    應予准許，合先敘明。
二、上訴人起訴主張：被上訴人與訴外人得盛營造股份有限公司
    (以下稱得盛營造公司)各以60%、40%共同承攬上訴人所發包
    「第二高速公路後續計畫白河新化段第C362標新市段及善化
    收費站工程」（樁號：STA.241K＋200.000至STA.245K＋703
    .071，以下稱系爭工程），於85年12月26日簽訂聯合承攬協
    議書要點，約定應就共同承攬之全部工程對於上訴人負連帶
    責任；86年5月1日聯合與上訴人簽訂「合約書主文」，約定
    工程期限應於開工通知規定之開工日期起算 1,095日曆天內
    完工，非經上訴人核准不得延長之；被上訴人竟以系爭工程
    有土方短缺、日曆天計算、變更設計、異常天候、颱風等情
    ，應展延工期640日為由，向中華民國仲裁協會(以下稱仲裁
    協會 )提付仲裁，請求准予展延工期，仲裁協會以90年度仲
    聲忠字第0004號受理，仲裁程序進行中，91年12月31日變更
    應受判斷事項之聲明為：「確認上訴人對於被上訴人就系爭
    工程之逾期罰款請求權不存在。」。經查被上訴人為本件提
    付仲裁，非在仲裁協議範圍內，且未踐行仲裁前置程序，依
    約不得提付仲裁，上訴人於仲裁程序進行中，一再抗辯，未
    為仲裁庭所採，92年07月23日仲裁協會所組成之仲裁庭，仍
    於實體上為「上訴人對於被上訴人就系爭工程逾期罰款請求
    權不存在」之判斷(以下稱系爭仲裁判斷)，其仲裁判斷顯有
    仲裁法第40條第1項第01款、第2款、第4款及第38條第1款之
    情形，應予撤銷。為此，求為撤銷系爭仲裁判斷之判決。並
    聲明：(一)原判決廢棄。(二)系爭仲裁判斷，應予撤銷。(
    三)第一、二審訴訟費用由被上訴人負擔。
三、被上訴人則以：上訴人所發包系爭工程，由被上訴人與訴外
    人得盛營造公司共同承攬，聯合與上訴人簽訂「合約書主文
    」，嗣因被上訴人就系爭工程應否准予展延工期之事項，與
    上訴人發生爭議，並已踐行仲裁前置程序，始行提付仲裁；
    且應否准予展延工期之事項與合約書主文之「施工標準規範
    ：一般規範」文件(以下稱一般規範)第8.4.(6）b有關：「
    工程司．．．經核定之延長工期日數，具有決定性，承包商
    無爭論之餘地。」約定之規範對象並不相同，非屬上訴人工
    程司有最後決定權之事項，仍屬仲裁協議標的之爭議範圍，
    被上訴人自得就此項爭議提付仲裁；被上訴人於仲裁程序進
    行中，將仲裁事項之聲明，變更為：「確認上訴人對於被上
    訴人就系爭工程之逾期罰款請求權不存在。」，核與「准予
    展延工期」之聲明事項，其請求之基礎事實同一，爭議同一
    ，被上訴人就「准予展延工期」爭議事項，已踐行仲裁前置
    程序，賦予上訴人考量、權衡「接受求償」與「提付仲裁」
    間之利弊得失，被上訴人之提付仲裁，仲裁協會組成仲裁庭
    之仲裁判斷，並無仲中裁法第40條第01項第1款、第2款、第
    4款及第38條第1款等應撤銷系爭仲裁判斷之情事，上訴人提
    起本件訴訟顯非有據等語，資為抗辯。並聲明：(一)上訴駁
    回。(二)第二審訴訟費用由上訴人負擔。
四、上訴人主張被上訴人與訴外人得盛營造公司各以60%、40%共
    同承攬上訴人所發包系爭工程，於85年12月26日簽訂聯合承
    攬協議書要點，約定應就共同承攬之全部工程對於上訴人負
    連帶責任；86年5月1日聯合與上訴人簽訂「合約書主文」，
    約定工程期限應於開工通知規定之開工日期起算 1,095日曆
    天內完工，非經上訴人核准不得延長之；被上訴人竟以系爭
    工程有土方短缺、日曆天計算、變更設計、異常天候、颱風
    等情，應展延工期 640日為由，向仲裁協會提付仲裁，請求
    展延工期，仲裁協會以90年度仲聲忠字第0004號受理，仲裁
    程序進行中，91年12月31日變更應受判斷事項之聲明為：「
    確認上訴人對於被上訴人就系爭工程之逾期罰款請求權不存
    在。」。92年07月23日仲裁協會所組成之仲裁庭，於實體上
    為「上訴人對於被上訴人就系爭工程逾期罰款請求權不存在
    」之判斷等事實，為被上訴人所不爭執，且有聯合承攬協議
    書要點、合約書主文、系爭仲裁判斷書等影本在卷 (原審卷
    第37頁至第73頁 )為憑；上訴人主張之上開事實，應堪信為
    真實。
五、上訴人主張被上訴人所提付仲裁之爭議，為請求准予展延工
    期，依合約主文第5條第17款施工標準規範「一般規範」第8
     .4(6)a.b 之約定，係屬上訴人之工程司有最後決定權之事
    項，非仲裁協議之標的，被上訴人以非仲裁協議標的之事項
    提付仲裁，仲裁協會仍為仲裁判斷，有仲裁法第40條第01項
    第1款、第38條第1款規定仲裁判斷與仲裁協議標的之爭議無
    關，應予撤銷之情形等；被上訴人則以上訴人之工程司有最
    後決定權，依合約主文第05條第17款施工標準規範「一般規
    範」第 8.4(6)a.b之約定，係指承包商延長工期之要求，經
    調查後認工期之延誤，非可歸責於承包商，工程司准予合理
    延長工期而言；至於對於是否准予展延工期發生爭議，則非
    上訴人工程司可為最後決定之權，自屬仲裁協議之標的等語
    為抗辯；經查：
(一)兩造不爭執之合約書主文，於第05條第15款、第17款約定：
    「特定條款」、「施工標準規範：一般規範」之文件為本合
    約之文件，第8條第2項又約定：「承包商應於開工通知規定
    之開工日期起算 1,095日曆天內完工，非經國工局核准不得
    延長之。」；「施工標準規範：一般規範」第 8.4(6)b約定
    ：「工程司在調查所有工期延長之要求後．若發現工期之延
    誤系係屬事實上之需要，而非承包商之錯誤，工程司應將工
    期作合理之延長，呈報國工局批准後轉報交通部與審計部備
    查，並以書面通知承包商。經核定之延長工期日數，具有決
    定性，承包商無爭論之餘地。」有該合約書主文 (原審卷第
    40頁)、「施工標準規範：一般規範」(原審卷第118頁)等影
    本在卷為憑；由上開合約書主文、「一般規範」之約定，上
    訴人工程司准予承包商工期之延長，尚須經上訴人之批准、
    轉報交通部、審計部備查，難認上訴人之工程司有最後決定
    權，且「一般規範」第 8.4(6)b所謂「經核定之延長工期日
    數，具有決定性，承包商無爭論之餘地。」，係指經上訴人
    之工程司合理延長工期，呈報上訴人批准轉報交通部、審計
    部備查而言，而非指上訴人之工程司有最後決定權，合先敘
    明。
(二)合約書主文之「特訂條款」 (以下稱特訂條款）文件第5.26
    .7請求仲裁條款所為：「如承包商對國工局所作之裁決仍不
    能接受或國工局逾期未作裁決時，除依照合約規定工程司有
    最後決定權或承包商不得提出異議等事項不得提起仲裁外，
    承包商應予於收到國工局書面裁決或42天期限屆滿次日起21
    天內將欲提起仲裁之要求以書面通知國工局，並扼要說明發
    生爭執或求償之事項。」之約定，排除合約約定工程司有最
    後決定權或承包商不得提出異議之事項，不得提付仲裁外，
    其餘之爭議事項，非不得提付仲裁。本件被上訴人為展延工
    期之要求，係以有土方短缺、日曆天計算、變更設計、異常
    天候、颱風等情為由，經上訴人工程司調查結果以系爭工程
    土方取得困難，致工期遲誤係可歸責於承包商之錯誤，予以
    核定為零天；惟查上訴人對於被上訴人因土方取得困難，為
    展延工期之要求，曾准予展延工期 189天之事實，為上訴人
    所不爭執，且有系爭仲裁判斷 (第47頁、原審卷第66頁）影
    本在卷足憑；被上訴人對於上訴人就其展延工期之要求，前
    後所為之決定發生歧異，尚難認上訴人工程司調查結果，以
    系爭工程土方取得困難，致工期遲誤係可歸責於承包商之錯
    誤，予以核定為零天，非無爭議，且非不得異議之事項，係
    屬前揭「特訂條款」文件第5.26.7排除條款以外之爭議事項
    ，自屬得提付仲裁之標的；上訴人主張被上訴人為展延工期
    之要求，為上訴人之工程司有最後決定權之事項，非仲裁協
    議標的之爭議，即無可採。
(三)從而，仲裁協會所為系爭仲裁判斷，尚難認有與仲裁協議標
    的之爭議無關，或逾越其協議之範圍。
六、上訴人主張被上訴人就要求展延工期事項之爭議，提付仲裁
    ，未依「特訂條款」文件第5.26.7請求仲裁條款之約定，踐
    行提付仲裁之前置程序，仲裁協會不得為仲裁判斷等語；被
    上訴人則以上訴人所指被上訴人未踐行仲裁前置程序，無非
    以被上訴人於收受上訴人第五工程處89年9月15日國工五(89
    ）工字第05249號之書面決定函，未依「特訂條款」文件第5
    .26.6 國工局覆決條款之約定，於14天內向上訴人申訴為其
    論據，惟查被上訴人並未收受上訴人第五工程處89年09月15
    日所發國工五 (89)工字第05249號之書面決定函，又未據上
    訴人舉證證明被上訴人已收受89年9月15日國工五 (89)工字
    第05249號之書面決定函等語為抗辯；經查：
(一)按：當事人主張有利於己之事實者，就其事實有舉證之責任
    ，民事訴訟法第277條前段定有明文。
(二)查：如承包商違反「特定條款」文件第5.26.6國工局覆決條
    款有關其應遵守各項期限規定時，即視為已接受工程司或國
    工局之決定，不得再提起仲裁，「特訂條款」文件第5.26.9
    不得仲裁條款固有約定明文；惟查「特訂條款」文件第5.26
     .6 國工局覆決條款係約定：如承包商對工程司之決定不服
    ，應於接到工程司書面指示之次日起14天內向國工局申訴，
    國工局將審閱全案，並自收到承包商申訴書之次日起42天內
    將其裁決以書面通知承包商及工程司，國工局逾期未作決定
    時，視為不同意承包商之主張。
(三)本件上訴人主張被上訴人已收受上訴人第五工程處89年9月1
    5日所發國工五 (89)工字第05 249號之書面決定函，未於14
    天內向上訴人申訴，其未踐行其提付仲裁之前置程序，依「
    特定條款」文件第5.26.9之約定，自不得提付仲裁；惟被上
    訴人對於上訴人所主張被上訴人已收受上訴人第五工程處89
    年9月15日所發國工五(89)工字第05249號之書面決定函之事
    實，予以否認，上訴人依上揭民事訴訟法第 277條前段規定
    ，自應就其主張被上訴人已收受其第五工程處89年09月15日
    所發國工五(89)工字第0524 9號書面決定函之有利於己之積
    極事實，負其舉證之責任；本件上訴人主張被上訴人已收受
    上訴人第五工程處89年9月15日所發國工五(89)工字第05249
    號之書面決定函，係以被上訴人已收到上訴人第五區工程處
    (89)甲字第05408號函，而與(89)甲字第05408號函同時交寄
    之國工五 (89)工字第05249號之書面決定函，亦應為被上訴
    人同時收受，提出89年09月15日交寄大宗掛號函件之內載有
    「德寶公司5409(+)、5433( -) (-)、5408(-)、5249(+)(-)
    」之存根 (原審卷第112頁)、及覆上訴人第五區工程處(89)
    甲字第05408號函之被上訴人89年9月19日(89)德新工所第23
     0號函，為其證據方法；惟查上揭交寄大宗掛號函件存根，
    充其量僅能證明上訴人確曾將上揭二件信函同時交寄，但並
    不能證明被上訴人亦已同時收受國工五 (89)工字第05249號
    書面決定函之積極事實，上訴人主張被上訴人以收受國工五
     (89)工字第05249號之書面決定函，尚難認已盡其舉證之責
    任，自無可採。
(四)本院查：「特訂條款」第5.26爭執條款以下所為：在工程進
    行或完工後，不論是否違約或合約終止，如發生有關合約或
    由合約所引起之爭執雙方同意依下列程序辦理：「第5.26.1
    工程司決定條款約定：如工程司與承包商之間，發生有關合
    約或由合約而引起，或在施工上有任何爭執或歧見時，除．
    ．．外，雙方應立即以誠意磋商解決之。」、「第5.26.3工
    程司考慮時限條款約定：關於任何爭執或歧見另有規定外，
    工程司之考慮時間以42天為限，工程司逾期未作決定時，視
    作不同意承包商之主張，承包商應於考慮時限屆滿後14天內
    逕向國工局提出覆決。」、「第5.26.6國工局覆決條款約定
    ：如承包商對工程司之決定不服，應於接到工程司書面指示
    之次日起14天內向國工局申訴，國工局將審閱全案，並自收
    到承包商申訴書之次日起42天內將其裁決以書面通知承包商
    及工程司，國工局逾期未作決定時，視為不同意承包商之主
    張。」、「第5.26.7請求仲裁條款約定：如承包商對國工局
    所作之裁決仍不能接受或國工局逾期未作裁決時，除．．．
    外，承包商應於收到國工局書面裁決或42天期限屆滿次日起
    21天內將欲提起仲裁之要求以書面通知國工局，並扼要說明
    發生爭執或求償之事項。」等之約定，即所謂提付仲裁前置
    程序之約定。本件被上訴人就系爭工程為工期之追加等之爭
    議，確曾分別以(89)德新工所字第188號、第213號函請上訴
    人之工程司依上揭第5.26.1工程司決定條款之約定，磋商解
    決，及為書面決定，於未接獲上訴人工程司之書面決定 (上
    訴人爭執已於89年9月15日以國工五(89)工字第05249號之書
    面決定函，送達被上訴人之事實，為被上訴人所否認，業如
    前述 )，依上揭第5.26.3工程司考慮時限條款之約定，視作
    不同意被上訴人之主張，89年10月20日被上訴人即以00-000
     000-002號函，依同條款之約定請上訴人覆決；89年11月17
    日上訴人以國工局 (89)工字第25271號函略以：「有關貴公
    司請求覆決乙事，均涉及工期展延乙事，本局第五區工程處
    已先於89年10月24日以國工五 (89)工字第06324號函復貴公
    司．．．在案。．．．」等語，函覆被上訴人；89年12月06
    日被上訴人於上揭第5.26.7請求仲裁條款所約定之期限內，
    以00-000000-006號函略以：「．．．貴局前揭覆決函(係指
    上訴人89年11月17日國工局89工字第25271號函)違反契約規
    定亦違誠信，我方礙難同意。就本件本工程工期追加、土方
    計價追加及工期增加導致管理成本增加及利潤請求等爭議，
    爰依一般規範第5.26.7條規定為仲裁之請求。」之書面通知
    上訴人，並扼要說明發生爭執及求償之事項等事實，為上訴
    人所不爭執，且有89年10月20日被上訴人00-000000－002號
    函 (原審卷第111 頁）、上訴人89年11月17日國工局89工字
    第25271號函 (原審卷第114頁)、及89年12月6日被上訴人00
    －000000-006號函 (原審卷第115頁)等影本在卷為憑；被上
    訴人已依上揭條款之約定為仲裁之前置程序，至為明確；並
    向仲裁協會提付仲裁，於法尚無不合；上訴人主張被上訴人
    未踐行仲裁前置程序，顯與事實不符，不足採信。
七、按：訴狀送達後，原告不得將原訴變更或追加他訴。但有 (
     一)請求之基礎事實同一者。(二)因情事變更而以他項聲明
    代最初之聲明者。(三)不甚礙被告之防禦及訴訟終結者。等
    情形之一者，不在此限。民事訴訟法第255條第01項第2款、
    第4款、第7款分別定有明文；此項規定於應付仲裁之協議，
    當事人就仲裁程序未約定者，適用仲裁法之規定，仲裁法未
    規定者，仲裁庭得予以準用，仲裁法第19條定有明文。本件
    上訴人主張被上訴人於仲裁程序進行中，將應受判斷事項之
    聲明「請求准於展延工期」，予以變更為「請求確認上訴人
    之逾期罰款請求權不存在」，其應受判斷事項之聲明「請求
    確認上訴人之逾期罰款請求權不存在」，未踐行仲裁前置程
    序，且已逾越仲裁協議標的之範圍，仲裁協會予以仲裁判斷
    ，有仲裁法第40條第1項第4款違反仲裁協議或法律規定，得
    撤銷仲裁判斷之事由等；被上訴人則以上訴人對於被上訴人
    之逾期罰款請求權，與被上訴人請求上訴人准予展延工期之
    請求基礎事實同一，即同一之爭議，而「請求准於展延工期
    」之提付仲裁前置程序，業已踐行，同一爭議之基礎事實，
    「請求確認上訴人之逾期罰款請求權不存在」，應認亦已踐
    行仲裁前置程序；同理，亦屬仲裁協議之標的，上訴人之主
    張為不可採等語為抗辯；經查：
(一)被上訴人於90年1月11日以「請求准予展延工期640日」應受
    判斷事項之聲明，為本件提付仲裁之時，系爭工程尚未完工
    ，迄至91年01月10日始行竣工，91年12月31日被上訴人將應
    受判斷事項之聲明，變更為「請求確認上訴人之逾期罰款請
    求權不存在」等事實，為上訴人所不爭執；且有系爭仲裁判
    斷在卷足稽。
(二)查被上訴人為應受判斷事項之聲明，於變更前雖係請求准予
    展延工期，而工期展延與否，攸關上訴人對於被上訴人主張
    逾期罰款請求權之範圍；被上訴人提付仲裁之應受判斷事項
    之聲明「請求准予展延工期」，與系爭工程竣工後變更應受
    判斷事項之聲明「請求確認上訴人之逾期罰款請求權不存在
    」，兩者請求之基礎事實，均須以展延工期之因素及其所影
    響之日數，予以探究；簡言之，所探究者均係展延工期 (或
    稱遲延完工 )之歸責事由，或可歸責於上訴人、或可歸責於
    被上訴人、或均不可歸責於兩造，為斟酌展延工期或罰款請
    求權有無理由之論據，實為一體之兩面；仲裁庭調查結果即
    使認應准予展延，但仍應負遲延責任，仲裁庭仍得於應受判
    斷事項之聲明，予以縮減其範圍而為判斷，不受應受判斷事
    項聲明之限制。
(三)被上訴人於提付仲裁所為應受判段事項之聲明「請求准予展
    延工期」，於系爭工程竣工之時，其遲延完工及遲延工期之
    日數之事實，業已確定，上訴人對於被上訴人主張逾期罰款
    請求權及其範圍，有無理由，即應以被上訴人遲延完工及其
    遲延工期之日數，有無可歸責之事由為斷；被上訴人於系爭
    工程竣工後，為應受判斷事項聲明之變更，其情事顯已變更
    ，而以他項聲明代最初之聲明，且不甚礙上訴人之攻擊、防
    禦，及仲裁之終結，非法所不許。
(四)承前所述，被上訴人所為前後應受判斷事項之聲明，請求之
    基礎事實同一，均須就展延工期有無可歸責之事由予以探究
    ，為一體之兩面，而應否准予展延工期之仲裁前置程序，既
    已踐行，已如前述，於情事變更後，其效力及於變更後應受
    判斷事項之聲明，自不待言。
(五)從而，仲裁協會依仲裁法第19條之規定準用民事訴訟法第25
     5條第1項第2款、第4款、及第7款之規定，准被上訴人為應
    受判斷事項聲明之變更，而為仲裁判斷，尚難認有違反仲裁
    協議及法律規定之情事，上訴人所為上開主張，即無可採。
八、上訴人主張本件仲裁庭未經當事人之明示合意，竟適用衡平
    原則為本件之仲裁判斷，有仲裁法第40條第1項第4款違反仲
    裁協議或法律規定之情事等語；本院按：仲裁法第40條第01
    項第04款係規定：有仲裁庭之組成或仲裁程序，有違反仲裁
    協議或法律規定者，當事人得對於他方提起撤銷仲裁判斷；
    本件上訴人對於仲裁庭之組成為合法之事實，已為上訴人所
    不爭執 (本院卷第169頁)，自無違反仲裁協議`或法律規定
    之事由；至於本件系爭仲裁判斷，適用衡平原則，係仲裁庭
    依其所確信之法律見解，適用法律所為實體上之判斷，而非
    其仲裁程序有所瑕疵，其適用衡平原則所為系爭仲裁判斷，
    尚難認係仲裁法第40條第1項第4款所規定其仲裁程序違法，
    上訴人持以主張系爭仲裁判斷，有仲裁法第40條第1項第4款
    所規定仲裁程序違法之情事，即非可採。
九、上訴人主張被上訴人提付本件仲裁後，兩造曾分別具狀合意
    停止仲裁程序，被上訴人逾 4個月未陳明續行仲裁程序，依
    仲裁法第 19條之規定，準用民事訴訟法第190條之規定，已
    視為撤回；仲裁庭仍為系爭仲裁判斷，有仲裁法第40條第01
    項第04款所規定仲裁程序違反法律規定之撤銷仲裁判斷之情
    事等語；經查兩造於仲裁程序進行中，確曾於91年11月06日
    、08日分別具狀向仲裁庭陳明同意停止仲裁程序，未於四個
    月內陳明續行訴訟之事實，固為兩造所不爭執，惟查上訴人
    於90年11月06日之陳報狀略以：「聲請人 (即上訴人）茲陳
    明同意自90年5月3日第一次詢問會翌日至第二次詢問會期間
    ，停止仲裁程序。」、被上訴人之陳報狀略以：「聲請人陳
    明同意自90年5月3日第一次詢問會翌日至第二次詢問會期間
    ，停止仲裁程序，以利相關程序之進行，茲相對人（指上訴
    人)亦陳明同意停止仲裁程序，特具狀陳報。」(參照系爭仲
     裁判斷第50頁、原審卷第67頁背面)，足見兩造合意停止仲
    裁程序之期間，係限於「90年5月3日第一次詢問會翌日至第
    二次詢問會期間」，仲裁庭依兩造之合意續行其仲裁程序，
    未準用民事訴訟法第190條第1項前段規定，尚難認仲裁庭之
    仲裁程序有違反法律之情事；矧仲裁法第19條係規定仲裁庭
    「得」準用民事訴訟法或依其認為適當之程序進行，而非「
    應」準用。上訴人持以主張系爭仲裁判斷，應予撤銷，於法
    尚非有據，為不足取。
十、上訴人主張被上訴人係與訴外人得盛營造公司共同承攬系爭
    工程，聯合與上訴人簽訂合約書主文，依其與得盛營造公司
    所簽訂聯合承攬協議書要點第03條之約定，就共同承攬系爭
    工程，對於上訴人負連帶責任，自應共同提付仲裁，仲裁庭
    竟允予被上訴人獨自提付仲裁，有違民事訴訟法關於共同訴
    訟之規定，有仲裁法第40條第1項第4款之仲裁程序違反法律
    情事等語；經查被上訴人與得盛營造公司所簽訂之聯合承攬
    協議書要點第2條、第3條之約定，各60%、40%之比例共同承
    攬，並對上訴人負連帶責任。係指被上訴人與得盛營造公司
    ，就系爭工程對於上訴人所負之債務，負連帶責任，上訴人
    對於被上訴人與得盛營造公司得以連帶債務之法律關係，依
    民法第273條第1項之規定，對於被上訴人、得盛營造公司中
    之一人或二人同時或先後請求全部或一部之給付，此項約定
    之連帶債務，尚難認係民事訴訟法第56條所規定必要共同訴
    訟之當事人，非不得單獨提付仲裁；上訴人持以主張被上訴
    人應與得盛營造公司共同提付仲裁，其當事人方為適格，而
    認系爭仲裁判斷，有仲裁法第40條第1項第4款規定應予撤銷
    之違法，顯非足取。
十一、綜上所述，上訴人主張仲裁協會組成仲裁庭，就被上訴人
    所提付仲裁，為系爭仲裁判斷，尚難認有仲裁法第40條第01
    項第1款、第2款、第4款、及第38條第1款等情形之一，請求
    撤銷仲裁判斷，於法尚非有據，不應准許；原法院為其敗訴
    判決，經核尚無違誤；上訴意旨仍持陳詞，指摘原法院之判
    決不當，求予廢棄，非有理由，應予駁回。
十二、本件事證已臻明確，兩造其他攻擊、防禦方法，及提出未
    援用之證據，經斟酌後認不影響判決基礎，無逐一論述必要
    ，併此敘明。
據上論結，本件上訴為無理由，爰判決如主文。
中　　華　　民　　國　　94　　年　  2　　月　　15　　日
　　　　　　　　　民事第五庭審判長法　官　林丁寶
　　　　　　　　　　　　　　      法　官　高鳳仙
　　　　　　　　　　　　　　      法　官　陳博享
正本係照原本作成。
如不服本判決，應於收受送達後20日內向本院提出上訴書狀，其
未表明上訴理由者，應於提出上訴後20日內向本院補提理由書狀
（均須按他造當事人之人數附繕本）上訴時應提出委任律師或具
有律師資格之人之委任狀；委任有律師資格者，另應附具律師資
格證書及釋明委任人與受任人有民事訴訟法第466條之1 第1項但
書或第2 項（詳附註）所定關係之釋明文書影本。
中　　華　　民　　國　　94　　年　　2 　　月　　16　　日
　　　　　　　　　　　　　　　　　書記官　鄭靜如
附註：
民事訴訟法第466條之1（第1項、第2項）：
對於第二審判決上訴，上訴人應委任律師為訴訟代理人。但上訴
人或其他法定代理人具有律師資格者，不在此限。
上訴人之配偶、三親等內之血親、二親等內之姻親，或上訴人為
法人、中央或地方機關時，其所屬專任人員具有律師資格並經法
院認為適當者，亦得為第三審訴訟代理人。
